【裁判字號】    89,訴,974
【裁判日期】    890810
【裁判案由】    侵權行為損害賠償
【裁判全文】
臺灣臺南地方法院民事判決  八十九年訴字第九七四號
    原      告  歐樂影視國際股份有限公司
    法定代理人  甲○○
    訴訟代理人  丙○○
                乙○○
    被      告  丁○○
                            .
                            身.
右當事人間侵權行為損害賠償事件，本院判決如左：
    主      文
被告應給付原告新台幣陸萬元，及自民國八十九年五月十三日起至清償日止，按週年
利率百分之五計算之利息。
原告其餘之訴駁回。
訴訟費用由被告負擔二十分之一，餘由原告負擔。
本判決原告勝訴部分於原告以新台幣貳萬元供擔保後，得假執行。
原告其餘假執行之聲請駁回。
    事      實
甲、原告方面：
  一、聲明：
    （一）被告應給付原告新台幣（下同）一百萬元，及自起訴狀繕本送達之翌日起
          至清償日止，按年息百分之五計算之利息。
    （二）原告願供擔保，請准宣告假執行。
    （三）訴訟費用由被告負擔。
  二、陳述：
    （一）原告於民國（下同）八十六年十一月二十七日經核准設立，從事電子資訊
          供應服務業，並於八十七年間代理發行由美國３ＤＯ公司所創作之之電腦
          遊戲光碟「魔法門之英雄無敵三」；此光碟不但於包裝上明顯標示「歐樂
          影視國際股份有限公司」及1999The 3DO Company，All rights reserved
          （以下簡稱3DO公司）之字樣，且於執行安裝程序後，開始遊戲前，電腦
          螢幕上即會出現3DO公司享有著作權之動畫，而3DO公司業已授權原告為在
          台灣之獨家代理商，故原告就系爭電腦程式著作自享有著作權而受著作權
          法之保護。
    （二）被告為台南市○○路二八四號「現代電腦動畫城」之負責人，於八十八年
          四月間向不詳姓名之成年人購入擅自重製有原告享有著作權之前揭遊戲光
          碟軟體，明知該電腦遊戲軟體係他人所重製侵害著作權之物，且非法重製
          之著作不得意圖散布而任意陳列，仍自購入後即意圖散布而陳列於其所開
          設位於上址之現代電腦動畫城內供不特定顧客投幣使用。案經原告告訴偵
          辦，於八十八年四月二十日十八時十分許為警在上址查獲，並扣得重製有
          前揭遊戲之個人電腦一台。
    （三）依著作權法第八十八條規定：「因故意或過失不法侵害他人之著作財產權
          或製版權者，負損害賠償責任。：：。前項損害賠償，被害人得依下列規
          定擇一請求︰一、依民法第二百十六條之規定請求。但被害人不能證明其
          損害時，得以其行使權利依通常情形可得預期之利益，減除被侵害後行使
          同一權利所得利益之差額，為其所受損害。二、請求侵害人因侵害行為所
          得之利益。但侵害人不能證明其成本或必要費用時，以其侵害行為所得之
          全部收入，為其所得利益。依前項規定，如被害人不易證明其實際損害額
          ，得請求法院依侵害情節，在新台幣一萬元以上五十萬元以下酌定賠償額
          。如損害行為屬故意且情節重大者，賠償額得增至新台幣一百萬元。」本
          件被告未經原告同意擅自將侵害原告享有著作權之重製物，意圖營利而加
          以出租於不特定人，其故意侵害原告之著作財產權至為明確，顯已構成著
          作權法第八十七條第二款、第九十三條第三款之罪嫌，而本件損害賠償之
          金額，因不易證明實際損害額，然被告之侵害行為確屬故意且情節重大，
          故原告依著作權法第八十八條第三項請求一百萬元。另因原告無法得知被
          告因侵害行為所得之利益，請鈞院命被告提出其營業帳冊等文件，即可正
          確得知被告侵害原告所得利益之數額。又合法之「魔法門之英雄無敵三」
          遊戲軟體之市面售價為一千零八十元。
  三、證據：提出歐樂公司之營利事業登記證與經濟部公司執照、遊戲片頭畫面、台
      灣台南地方法院檢察署八十八年度偵字第五九四五號起訴書、本院八十八年度
      易字第一八四四號刑事判決、執照協議書、授權證明書、售價證明各一件為證
      ，並聲請命被告提出營業帳冊。
乙、被告方面：
    被告未於言詞辯論期日到場，亦未提出書狀作何聲明或陳述。
丙、本院依職權調閱台灣台南地方法院檢察署八十八年度偵字第五九四五號與八十八
    年度執字第二五八八號及本院八十八年度易字第一八四四號偵審卷宗。
      理      由
一、本件被告經合法通知，未於言詞辯論期日到場，核無民事訴訟法第三百八十六條
    所列各款情形，爰依原告之聲請，由其一造辯論而為判決。
二、原告主張其於八十七年間代理發行由美國３ＤＯ公司所創作之之電腦遊戲光碟「
    魔法門之英雄無敵三」；此光碟不但於包裝上明顯標示「歐樂影視國際股份有限
    公司」及1999 The 3DO Company，All  rights reserved之字樣，且於執行安裝
    程序後，開始遊戲前，電腦螢幕上即會出現3DO公司享有著作權之動畫，而3DO
    公司業亦授權其為在台灣之獨家代理發行商，故原告就該系爭電腦程式著作享有
    著作權，而被告為「現代電腦動畫城」之負責人，於八十八年四月間向不詳姓名
    之成年人購入擅自重製有原告享有著作權之前揭遊戲光碟體，明知該電腦遊戲軟
    體係他人所重製侵害著作權之物，且非法重製之著作不得意圖散布而任意陳列，
    仍自購入後即意圖散布而陳列於其所開設之現代電腦動畫城內供不特定顧客投幣
    使用，故意侵害原告之著作權，爰依著作權法第八十八條第三項之規定，請求判
    命被告給付一百萬元及自起訴狀繕本送達翌日起算之法定遲延利息等語。
三、原告主張被告係設於臺南市○○路二百八十四號之現代電腦動畫城之負責人，於
    十八年四月間，向不詳姓名之成年人購入擅自重製原告享有著作權之電腦遊戲軟
    體「魔法門之英雄無敵III」，明知該電腦遊戲軟體係他人所重製侵害著作權之物
    ，且非法重製之著作不得意圖散布而任意陳列，仍自購入後即意圖散布而陳列於
    其所開設位於上址之現代電腦動畫城內供不特定顧客投幣使用。嗣於八十八年四
    月二十日十八時十分許為警在上址查獲，並扣得其所有硬碟內有供陳列上開擅自
    重製之電腦遊戲軟體「魔法門之英雄無敵III」之電腦一臺，致侵害原告之著作權
    等事實，業據其提出遊戲片頭畫面三張、執照協議書與授權證明書各一件為證；
    且就被告侵害原告著作財產權犯行之刑事部分，亦經本院以八十八年度易字第一
    八四四號判處被告有期徒刑三月確定在案，並經本院依職權調閱上揭刑事卷宗屬
    實，而被告未於言詞辯論期日到場，亦未提出書狀作何聲明或陳述，自堪信原告
    之主張為真實。
四、按因故意或過失不法侵害他人之著作財產權或製版權者，負損害賠償責任；依前
    項規定，如被害人不易證明其實際損害額得請求法院依侵害情節，在新臺幣一萬
    元以上五十萬元以下酌定賠償額；如損害行為屬故意且情節重大者，賠償額得增
    至新臺幣一百萬元。著作權法第八十八條第一項前段、第三項分別定有明文。本
    件原告自承其不易證明實際損害額，是本院審酌被告明知上開電腦中所灌錄之「
    魔法門之英雄無敵III」電腦遊戲軟體，未經於八十七年間取得該電腦程式著作財
    產權之原告授權，竟自八十八年四月間某日起，陳列上揭電腦於其所經營之現代
    電腦動畫城內，供不特定之客人投幣使用而牟利，至同年月二十日被查獲；及合
    法之「魔法門之英雄無敵III」遊戲軟體於市面上之售價為一千零八十元，因被告
    之侵害著作權行為，致原告減少出售其電腦程式著作機會，故計算原告之損害不
    全以被告所得利益為準，並被告為現代電腦動畫城之負責人，其店內陳列有十餘
    台之電腦，陳列擅自重製系爭遊戲軟體之電腦僅一台，性質上應非以經營非法電
    腦遊戲軟體為專業之人，被告固有侵害原告著作財產權之行為，但衡其情節尚非
    重大等情，認原告所得請求之賠償額，應以六萬元為適當；原告逾此部分之請求
    ，則無理由。
五、從而，原告依著作權法八十八條第三項之規定，請求被告給付六萬元，及自起訴
    狀繕本送達翌日即八十九年五月十三日起至清償日止，按週年利率百分之五計算
    之法定遲延利息，為有理由，應予准許；逾此部分之請求，則為無理由，應予駁
    回。
六、本件原告陳明願供擔保，聲請假執行之宣告，就原告勝訴部分，經核並無不合，
    應併予准許。至原告敗訴部分，因訴之駁回，其假執行之聲請，即失所依附，自
    應予駁回。
七、據上論斷：原告之訴為一部有理由，一部無理由，並依民事訴訟法第三百八十五
    條第一項前段、第七十九條但書、第三百九十條第二項，判決如主文。
中      華      民      國    八十九    年      八      月      十      日
                                臺灣臺南地法院民事第三庭
~B法      官  洪  碧  雀
右為正本，係照原本作成。
如對本判決上訴，須於判決送達後廿日內向本院提出上訴狀。
中      華      民      國    八十九    年      八      月      十      日
~B法院書記官  陳  麗  玲


司法院資訊處製作；財團法人民間司法改革基金會備份。
